【裁判字號】    96,訴,1922
【裁判日期】    970514
【裁判案由】    毒品危害防制條例
【裁判全文】
臺灣板橋地方法院刑事判決              96年度訴字第1922號
公  訴  人  臺灣板橋地方法院檢察署檢察官
被      告  乙○○
選任辯護人  劉大新律師
            舒建中律師
上列被告因毒品危害防制條例案件，經檢察官提起公訴（96年度
偵字第5213號、第6161號），本院判決如下：
    主  文
乙○○意圖販賣而持有第一級毒品，處有期徒刑拾年貳月。扣案
之第一級毒品海洛因玖包（合計驗餘淨重貳拾貳點柒伍公克）、
第二級毒品甲基安非他命肆拾貳包（合計驗餘毛重柒拾參點貳貳
公克），均沒收銷燬之；扣案之電子磅秤壹台、分裝杓參支、分
裝袋參拾伍個，均沒收。又意圖販賣而持有第一級毒品，處有期
徒刑拾年陸月。扣案之第一級毒品海洛因拾伍包（合計驗餘淨重
伍拾伍點玖公克）、第二級毒品甲基安非他命參拾包（合計驗餘
毛重捌拾捌點參肆公克），均沒收銷燬之；扣案之電子磅秤壹台
、分裝杓貳支、分裝袋柒大包（內裝分裝袋總計肆佰捌拾柒個）
，均沒收。應執行有期徒刑拾捌年。扣案之第一級毒品海洛因貳
拾肆包（合計驗餘淨重柒拾捌點陸伍公克）、第二級毒品甲基安
非他命柒拾貳包（合計驗餘毛重壹佰陸拾壹點伍陸公克），均沒
收銷燬之；扣案之電子磅秤貳台、分裝杓伍支、分裝袋參拾伍個
、分裝袋柒大包（內裝分裝袋總計肆佰捌拾柒個），均沒收。
    事  實
一、乙○○明知海洛因、甲基安非他命係政府公告查禁之第1 級
    、第2 級毒品，不得販賣、持有、施用，因其有施用第1 級
    毒品海洛因及第2 級毒品甲基安非他命之習慣，竟基於施用
    第1 級毒品海洛因及第2 級毒品甲基安非他命之犯意，於民
    國96年3 月1 日19時許，在桃園縣八德交流道附近，以新臺
    幣（下同）15萬元之代價，向姓名年籍不詳綽號「妹仔」之
    成年女子，購買海洛因、甲基安非他命一批，除於96年3 月
    1 日22時30分許，取其中少量，在臺北縣樹林市○○路87號
    9 樓住處施用（其施用第1 、2 級毒品之犯行，經送觀察勒
    戒後，認無繼續施用毒品之傾向，業經臺灣板橋地方法院檢
    察署於96年5 月30日以96年度毒偵字第1932號為不起訴處分
    確定）外，因其見有管道可獲得海洛因及甲基安非他命，且
    不致於影響其施用海洛因及甲基安非他命之供應來源，遂自
    96 年3月2 日凌晨零時30分許，另基於意圖販賣而持有海洛
    因及甲基安非他命之犯意，在臺北縣樹林市○○路87號9 樓
    住處，以電子磅秤、分裝杓將海洛因分裝成9 包（合計驗餘
    淨重22.75 公克），藏放在其隨身攜帶之黑色背包內、甲基
    安非他命分裝成42包（合計驗餘毛重73.22 公克），藏放在
    其駕駛之車牌號碼2423-RJ 號自用小客車內，伺機出售，尚
    未著手販賣之際，因警方接獲線報前往其位於臺北縣樹林市
    ○○路87號9 樓住處之地下1 樓停車場埋伏守候，見乙○○
    至地下1 樓停車場準備駕車離去時，即上前盤查，於乙○○
    第上起出第1 級毒品海洛因9 包，並於乙○○隨身攜帶之黑
    色背包內起出第2 級毒品甲基安非他命42包，及於上開車內
    起出其所有，供意圖販賣而持有海洛因、甲基安非他命所用
    之電子磅秤1 台、分裝杓3 支、預備供意圖販賣而持有海洛
    因、甲基安非他命所用之分裝袋35個。
二、乙○○於上開案件交保後，因其有施用第1 級毒品海洛因及
    第2 級毒品甲基安非他命之習慣尚未戒除，竟基於施用第1
    級毒品海洛因及第2 級毒品甲基安非他命之犯意，於96年3
    月9 日某時，在臺北縣五股交流道附近，以15萬6 千元之代
    價，向姓名、年籍均不詳，綽號「妹仔」之成年女子，購買
    海洛因、甲基安非他命一批，除取其中少量，在不詳處所施
    用（其施用第1 、2 級毒品之犯行，經送觀察勒戒後，認無
    繼續施用毒品之傾向，業經臺灣板橋地方法院檢察署於96年
    5 月30日以96年度毒偵字第1932號為不起訴處分確定）外，
    因其見有管道可獲得海洛因及甲基安非他命，且不致於影響
    其施用海洛因及甲基安非他命之供應來源，遂另基於意圖販
    賣而持有海洛因及甲基安非他命之犯意，在其不知情之女友
    甲○○出面承租、位於臺北縣新莊市○○○路61號7 樓D 室
    之租屋處，以電子磅秤、分裝杓等物，將海洛因分裝成15包
    （合計驗餘淨重55.9公克，另外扣案之白色粉末1 包，經鑑
    定均未發現法定毒品成分，起訴書誤載為16包）、甲基安非
    他命分裝成30包（合計驗餘毛重88.34 公克），並將其中海
    洛因12包、甲基安非他命23包藏放在其身上及車上，伺機出
    售，尚未著手販賣之際，因警方接獲線報，於96年3 月10日
    ，至乙○○不知情之女友甲○○位於上址租屋處之樓下埋伏
    守候，於同日18時30分許，見乙○○駕駛其所有之車號2423
    -RJ 號自用小客車停車後，準備返回其女友甲○○之租屋處
    時，即上前盤查，於乙○○身上起出海洛因12包、甲基安非
    他命21包，並於車內起出甲基安非他命2 包，經乙○○帶同
    警方前往於96年3 月10日，至乙○○不知情之女友甲○○位
    於臺北縣新莊市○○○路61號7 樓D 室之租屋處起出海洛因
    3 包、甲基安非他命7 包，及其所有，供意圖販賣而持有海
    洛因、甲基安非他命所用之電子磅秤1 台、分裝杓2 支、預
    備供意圖販賣而持有海洛因、甲基安非他命所用之分裝袋7
    大包（內裝分裝袋總計487 個）。
三、案經臺北縣政府警察局樹林分局、臺北市政府警察局松山分
    局報請臺灣板橋地方法院檢察署檢察官偵查起訴。
    理  由
一、按被告以外之人於審判外之陳述，雖不符前4 條之規定，而
    經當事人於審判程序同意作為證據，法院審酌該言詞陳述或
    書面陳述作成時之情況，認為適當者，亦得為證據；當事人
    、代理人或辯護人於法院調查證據時，知有第159 條第1 項
    不得為證據之情形，而未於言詞辯論終結前聲明異議者，視
    為有前項之同意；刑事訴訟法第159 條之5 定有明文。本件
    經調查之證據，被告、辯護人及檢察官對證據能力並無意見
    ，且本院認為並無刑事訴訟法第159 條之4 之顯有不可信之
    情況與不得作為證據之情形，自有證據能力。
二、訊據被告乙○○固不否認有向「妹仔」購買毒品海洛因、甲
    基安非他命，並坦承持有扣案之海洛因、甲基安非他命而為
    警查獲之事實，惟矢口否認有販賣海洛因、甲基安非他命之
    意圖，辯稱：伊持有上開第1 級毒品海洛因及第2 級毒品甲
    基安非他命均係供己施用，並無販賣之意云云。惟查：
(一)、被告於上揭時間、地點，為警查獲持有上開毒品海洛因、甲
    基安非他命、電子磅秤、分裝袋、分裝杓之事實，業據被告
    於本院審理中坦承在卷，核與證人即警員許永寧、謝宏隆、
    歐鑑巡於本院審理中證述之情節相符（見本院96年11月23日
    、97年4 月18日審判筆錄），並有上開第1 級毒品海洛因、
    第2 級毒品甲基安非他命及電子磅秤、分裝袋、分裝杓扣案
    可稽（見臺灣板橋地方法院檢察署96年度偵字第5213號偵查
    卷第14頁、96年度偵字第6161號偵查卷第29頁）。而扣案之
    海洛因及甲基安非他命經送鑑驗結果，確含海洛因、甲基安
    非他命成分，重量亦如上述等情，有法務部調查局96年4 月
    6 日調科壹字第0962 3032030號、第00000000000 號鑑定書
    、及內政部警政署刑事警察局96年3 月27日刑鑑字第096003
    5847號、第0000000000號鑑定書各1 紙在卷可憑（見上開96
    年度偵字第5213號偵查卷第52頁、第55頁、96年度偵字第61
    61號偵查卷第22頁、第37頁）。此外，並有搜索扣押筆錄、
    扣押物品目錄表、扣押物品清單、照片等在卷可稽（見上開
    96年度偵字第5213號偵查卷第11頁至第14頁、第20頁、第21
    頁、96年度毒偵字第2157號偵查卷第23頁至第37頁），被告
    持有事實一、二之第1 級毒品海洛因及第2 級毒品甲基安非
    他命之事實均堪予認定。
(二)、被告雖辯稱：扣案之毒品，只有海洛因部分是伊以電子磅秤
    分裝，而甲基安非他命部分是買來時即分裝完成云云。然查
    ，被告於本院審理中已供承：扣案之毒品海洛因及甲基安非
    他命係分2 次大量向綽號「妹仔」之女子所購得等語（見本
    院97年4 月18日審判筆錄），而毒品之價值不菲，為避免因
    大量使用分袋袋而虛增塑膠袋之重量，反減少毒品之重量，
    而對買方不利，且容易遭到賣家欺騙，故買方於大量購買毒
    品時，會要求賣方統一將同種類毒品置放於一袋內，然被告
    於本院審理中供稱除海洛因係其於購入後，分別在臺北縣樹
    林市○○路87號住處、臺北縣新莊市○○○路61號7 樓D 室
    租屋處以電子磅秤分裝外，甲基安非他命部分於購入時即是
    分裝成42包、30包等語（本院97年4 月18日審判筆錄），顯
    與常情不符，參以被告於偵查中供稱：分裝袋是自己分裝毒
    品用，塑膠杓用來分裝毒品，磅秤要來量毒品的等語（見上
    開96年度偵字第5213號偵查卷第23頁），可知甲基安非他命
    應亦係被告於購入後所分裝無訛。
(三)、被告於偵查中已供承：扣案之毒品海洛因及甲基安非他命係
    於96年3 月1 日、96年3 月9 日向綽號「妹仔」之女子所購
    得（見上開96年度偵字第5213號偵查卷第22頁、96年度偵字
    第6161號偵查卷第54頁），惟被告於96年3 月2 日為警查獲
    時，在被告身上及隨身皮包內查獲上開事實一之海洛因9 包
    、甲基安非他命42包、電子磅秤及塑膠夾鍊袋35個；96年3
    月10日為警查獲時，在被告身上起出海洛因12包、甲基安非
    他命21包，並於車內起出甲基安非他命2 包，且該批毒品業
    已分裝完成，且重量都不盡相同，有的甚至差距數公克之多
    ，此有本院96年8 月8 日勘驗筆錄及查獲毒品照片4 紙在卷
    可證（見本院刑事卷）。衡情，被告如欲自己施用而外出時
    ，應不致攜帶如此多數之已分裝完成之毒品，顯與常情不符
    。又被告於96年3 月2 日為警查獲時，尚於車內查獲電子秤
    、分裝杓及夾鍊袋等物，若謂其係外出施用，要與常情不符
    。再者，電子秤雖可用來測量毒品之重量，塑膠夾鍊袋雖係
    屬分裝之工具，惟上開毒品被告既已分裝完成，又何須將塑
    膠夾鍊袋35個連同分裝杓、電子磅秤一同攜帶外出？顯見該
    塑膠夾鍊袋之用途並非如被告所述是要防止其本身施用過量
    而分裝所用，實際上應係預備供其持之將毒品細分後再販賣
    予各施用毒品者所用。從而，應認為被告攜帶大量之已分裝
    毒品海洛因、甲基安非他命、電子磅秤、夾鍊袋、分裝杓外
    出，且大量購買海洛因及甲基安非他命，當有將海洛因及甲
    基安非他命販賣予其他施用者之意圖甚明。
(四)、按毒品危害防制條例第4 條第1 項、第2 項之販賣第1 、2
    級毒品罪，固不以販入之後復行賣出為要件；祇須以營利為
    目的，販入或賣出，有一於此，即已成立。依上認定，被告
    1 次購入為數不少海洛因、甲基安非他命，其中少許供己施
    用，此除據被告供述甚詳外，亦有被告此次查獲後採尿送鑑
    之濫用藥物尿液檢驗報告為憑。被告持有扣案毒品海洛因、
    甲基安非他命固有販賣之意圖，但因無充足之證據足證被告
    確有意圖營利而販入或販出之行為，在查無其他積極證據堪
    認被告於販入之際即有營利販賣意圖之情況下，依罪證有疑
    ，利歸被告原則，本院認被告係以供己施用目的販入海洛因
    、甲基安非他命而持有，另變更犯意為意圖販賣而持有海洛
    因、甲基安非他命，在尚未著手於任何賣出行為時即為警查
    獲之情，應堪採認。
(五)、綜上所述，被告上開所辯，顯係事後卸責之詞，委不可採。
    是以，本件事證明確，被告2 次意圖販賣而持有第1 級毒品
    海洛因、第2 級毒品甲基安非他命之犯行均洵堪認定，應依
    法論科。
三、核被告事實一、二所為，均係犯毒品危害防制條例第5 條第
    1 項之意圖販賣而持有第1 級毒品罪及同條第2 項之意圖販
    賣而持有第2 級毒品罪。被告意圖販賣而持有第1 級、第2
    級毒品之行為，係一行為同時觸犯數罪名，為想像競合犯，
    應依刑法第55條之規定，從一重之意圖販賣而持有第1 級毒
    品罪處斷。被告所犯上開事實一、二所述之2 次犯行間，犯
    意個別，行為互殊，應予分論併罰。爰審酌被告持有海洛因
    、甲基安非他命原欲供己施用，後方意圖販賣海洛因、甲基
    安非他命牟利，欲散播毒害於國人，損人利己，惡性非輕，
    及其未及賣出任何海洛因、甲基安非他命即為警查獲，及其
    素行、生活狀況、犯罪之動機、目的、手段及犯後否認犯行
    ，犯後態度非佳等一切情狀，各量處如主文所示之刑，並定
    其應執行之刑。
四、扣案之海洛因9 包（合計驗餘淨重22.75） 、甲基安非他命
    42包（合計驗餘毛重73.22 公克）、海洛因15包（合計驗餘
    淨重55.9公克）、甲基安非他命30包（合計驗餘毛重88.34
    公克），分屬第1 、2 級毒品（其內毒品與外袋無法析離完
    盡，應概認屬查獲之毒品），不問屬何人所有，應依毒品危
    害防制條例第18條第1 項前段規定沒收銷燬之。扣案之電子
    磅秤1 台、分裝杓3 支、電子磅秤1 台、分裝杓2 支，係被
    告所有，業據被告供承在卷，且如前所述，應認係分屬供事
    實一、二犯罪所用之物，應依毒品危害防制條例第19條第1
    項之規定，宣告沒收之。按毒品危害防制條例第19條第1 項
    固規定，其供犯罪所用或因犯罪所得之財物均沒收之，但不
    及於供犯罪預備之物在內（最高法院88年度台上字第1307號
    判決意旨參照），故扣案之分裝袋35個、分裝袋7 大包（內
    裝分裝袋總計487 個），雖為被告所有，業經其供承在卷，
    如前所述，應認係分屬預備供事實一、二犯罪所用之物，應
    依刑法第38條第1 項第2 款之規定沒收之。另扣案白色粉末
    1 包，經鑑定均未發現法定毒品成分，此有上開鑑定通知書
    1 件在卷可稽，尚非屬違禁物，且與被告上開犯行均查無直
    接關係；至於其餘扣案之物，亦與本案無涉，爰均不併予宣
    告沒收，附此敘明。
據上論斷，應依刑事訴訟法第299 條第1 項前段，毒品危害防制
條例第5 條第1 項、第2 項、第18條第1 項前段、第19條第1 項
，刑法第11條前段、第55條、第51條第5 款、38條第1 項第2 款
，判決如主文。
本案經檢察官郭季青到庭執行職務。
中    華    民    國    97    年    5     月    14    日
                 刑事第十九庭 審判長 法  官 許必奇
                                     法  官 陳明偉
                                     法  官 曾正耀
右正本證明與原本無異。
如不服本判決應於送達後10日內向本院提出上訴狀。
                                     書記官 陳 淑 怡
中    華    民    國    97    年    5     月    14    日
附錄本案論罪科刑法條全文：
毒品危害防制條例第5條
意圖販賣而持有第1 級毒品者，處無期徒刑或10年以上有期徒刑
，得併科新臺幣7 百萬元以下罰金。
意圖販賣而持有第2 級毒品者，處5 年以上有期徒刑，得併科新
臺幣5 百萬元以下罰金。
意圖販賣而持有第3 級毒品者，處3 年以上10年以下有期徒刑，
得併科新臺幣3 百萬元以下罰金。
意圖販賣而持有第4級毒品或專供製造、施用毒品之器具者，處1
年以上7 年以下有期徒刑，得併科新臺幣1 百萬元以下罰金。


司法院資訊處製作；財團法人民間司法改革基金會備份。
